【裁判字號】    89,台上,1680
【裁判日期】    890330
【裁判案由】    違反毒品危害防制條例
【裁判全文】
最高法院刑事判決                              八十九年度台上字第一六八○號
    上  訴  人  甲○○  男
右上訴人因違反毒品危害防制條例案件，不服台灣高等法院中華民國八十八年十二月
二十八日第二審判決（八十八年度上訴字第四一九七號，起訴案號：台灣板橋地方法
院檢察署八十六年度偵字第一九○六一號），提起上訴，本院判決如左：
    主  文
原判決撤銷，發回台灣高等法院。
    理  由
本件原判決認定上訴人甲○○基於意圖營利販賣毒品之犯意，於民國八十六年九月九
日晚間，至基隆市廟口夜市，以每兩新台幣（下同）十二萬元之價格，向綽號「小盧
」之不詳姓名男子購入第一級毒品海洛因一大包，總價一百五十六萬元，隨即由「小
盧」者攜該毒品海洛因與上訴人同至台北縣蘆洲市○○街二五一號二樓，「小盧」者
將毒品海洛因交與上訴人，上訴人將價款一百五十六萬元交與「小盧」者後，即予分
裝，伺機出售。嗣於同年九月十日十三時許，經法務部調查局台北縣調查站人員，循
線前往台北縣蘆洲市○○街二五一號二樓上訴人住處執行搜索，當場查獲上訴人意圖
販售之第一級毒品海洛因一批（驗後淨重四百八十九點零三公克）、及其所有之供販
賣毒品海洛因用之電子秤一台、分裝容器一只、分裝塑膠袋一大包、方糖二盒等情。
因而撤銷第一審科刑判決，改判變更檢察官起訴法條，論處上訴人甲○○販賣毒品罪
刑，固非無見。
惟查：(一)、事實之認定，應憑證據，如未能發現相當證據，或證據不足以證明，自不
能以推測或擬制之方法，以為裁判基礎。原判決理由四引據本院二十五年非字第一二
三號判例及六十六年一月二十四日刑庭庭推總會議決議，以所謂販賣，並不以販入之
後復行賣出為構成要件，如以營利為目的，將毒品購入或將之賣出，有一於此，其犯
罪即告完成。認上訴人意圖營利，販入前揭毒品海洛因，伺機出售，依此說明，其所
為，係犯肅清煙毒條例第五條第一項之販賣毒品罪云云。原判決理由並未說明憑以認
定上訴人係以意圖營利為目的，而購入前揭毒品之證據。僅於理由三說明：「被告即
上訴人雖否認其係有販賣之意圖，無從得知其確實欲營利若干，然販賣第一級毒品海
洛因，刑責甚重（死刑或無期徒刑），被告如無營利意圖，何會冒此重責之危險，亦
可見其低價買入，欲以高價賣出，意圖營利而販入上開毒品海洛因，分裝後伺機欲出
售無疑。」不無判決不載理由及所載理由矛盾之違法。(二)、原判決理由二說明上訴人
一次購買一百五十六萬元之毒品海洛因，如非欲販賣，豈會如此大量採購﹖況購入後
，即予分裝，且其中有四小包各為二十六‧四公克至二十七‧八公克、九小包各為三
十八‧六公克，此有扣押物品清單附卷可稽，並有電子秤一台、分裝容器一只、分裝
塑膠袋一大包、摻雜海洛因用之方糖二盒……等語。則分裝後之毒品海洛因每包價格
若干﹖攸關上訴人是否以營利為目的而販入，或將之賣出，或因其本人亦施用毒品海
洛因（其尿液經檢驗結果有煙毒反應，見偵查卷第四十二頁法務部調查局檢驗通知書
影本），大量購入後，除供自己施用外，伺機賣出，即有深入調查審明之必要，原審
未予調查，遽予論處上訴人販賣毒品罪刑，不惟有證據調查未盡之違法，亦不足以昭
折服。上訴意旨執以指摘原判決不當，尚非全無理由，應認原判決有撤銷發回更審之
原因。又原審未依刑事訴訟法第九十五條第一款規定為罪名變更之告知，案經發回，
併應注意及之。本件係毒品危害防制條例修正施行前繫屬之案件，依修正後規定處理
之，併予指明。
據上論結，應依刑事訴訟法第三百九十七條、第四百零一條，判決如主文。
中      華      民      國    八十九    年      三      月     三十     日
                              最高法院刑事第三庭
                                  審判長法官  陳  錫  奎
                                        法官  洪  清  江
                                        法官  吳  昆  仁
                                        法官  李  伯  道
                                        法官  陳  世  雄
      右正本證明與原本無異
                                              書  記  官
中      華      民      國    八十九    年      四      月      六      日
                                                                        Ｅ


司法院資訊處製作；財團法人民間司法改革基金會備份。
